【裁判字號】    98,上易,1164
【裁判日期】    980731
【裁判案由】    故買贓物
【裁判全文】
臺灣高等法院臺中分院刑事判決        98年度上易字第1164號
上  訴  人  臺灣臺中地方法院檢察署檢察官
被      告  甲○○
上列上訴人因故買贓物案件，不服臺灣臺中地方法院98年度易字
第1222號中華民國98年6月2日第一審判決（起訴案號：臺灣臺中
地方法院檢察署98年度偵字第4888號），提起上訴，本院判決如
下：
    主    文
上訴駁回。
    理    由
一、按依刑事訴訟法第350條、第361條、第362條、第367條規定
    ，不服地方法院之第一審判決而上訴者，須提出上訴書狀，
    並應敘述具體理由，為上訴必備之程式；其所提出之書狀未
    敘述上訴理由，或僅曾以言詞陳述上訴理由者，均應於上訴
    期間屆滿後20日內補提理由書於第一審法院。第一審法院經
    形式審查，認逾期未補提上訴理由者，應定期間先命補正；
    逾期未補正者，為上訴不合法律上之程式，應以裁定駁回。
    倘已提出上訴理由，但所提非屬具體理由者，則由第二審法
    院以上訴不合法律上之程式，判決駁回。而所謂具體理由，
    必係依據卷內既有訴訟資料或提出新事證，指摘或表明第一
    審判決有何採證認事、用法或量刑等足以影響判決本旨之不
    當或違法，而構成應予撤銷之具體事由，始克當之（例如：
    依憑證據法則具體指出所採證據何以不具證據能力，或依憑
    卷證資料，明確指出所為證據證明力之判斷如何違背經驗、
    論理法則）；倘僅泛言原判決認定事實錯誤、違背法令、量
    刑失之過重或輕縱，而未依上揭意旨指出具體事由，或形式
    上雖已指出具體事由，然該事由縱使屬實，亦不足以認為原
    判決有何不當或違法者（例如：對不具有調查必要性之證據
    ，法院未依聲請調查亦未說明理由，或援用證據不當，但除
    去該證據仍應為同一事實之認定），皆難謂係具體理由，俾
    與第二審上訴制度旨在請求第二審法院撤銷、變更第一審不
    當或違法之判決，以實現個案救濟之立法目的相契合，並節
    制濫行上訴（最高法院97年度臺上字第892號刑事判決意旨
    參照）。
二、上訴人即臺灣臺中地方法院檢察署檢察官（下稱上訴人）不
    服原審判決提起上訴，其上訴理由狀略謂：原審判決被告甲
    ○○無罪，固非無見。惟查：
  (一)告訴人呂少祺於偵查中結證稱：（問：是否於民國96年7月
    間，在臺中市○○路○段大都會KTV對面的路邊遭竊取NOKIA
    6300型手機（下稱系爭手機）？）是，（問：當時手機價值
    ？）約新臺幣（下同）1萬元，失竊時是新的等語；證人陳
    太吉於警局中證稱：甲○○是於96年間，在臺中市○○路之
    新民高工對面汽車修配廠，將該手機交給伊的等語，而被告
    亦稱：伊當初以2,500元購買等語。則公訴人已提出被告以
    「顯不相當之價格」購入系爭手機之佐證，原審並未查詢系
    爭手機於94年間之二手交易價格，或傳喚告訴人提出手機判
    斷新舊狀況，亦未交待被告以原價之四分之一購入系爭手機
    時，有何「顯然相當」之憑據，顯有未盡調查之能事。
  (二)又查，被告自承：伊買了2個多月後就送給陳太吉，後來伊
    就辦了1元手機；當時伊手機壞了，急著要用手機，想要買1
    支便宜的手機，跳蚤市場賣手機的人，並沒有出示手機來源
    證明等語。則被告明知可選擇前往通訊行申辦成本更低之1
    元手機使用，卻逕向跳蚤市場購入無法提出來源證明之系爭
    手機。是其對系爭手機為來源不明之贓物，已有認識。且被
    告使用前揭手機後，隨即轉讓予友人陳太吉，自行再添購另
    1隻手機使用，顯見其當初購入前揭手機時，已有質疑手機
    之合法來源，而仍購入之。又被告倘非懼其購買贓物犯行遭
    查獲，亦無事後轉讓系爭手機予友人之必要。是被告顯有購
    買贓物之故意。
  (三)綜上所述，原審認被告無故買贓物之事實，並判予無罪，實
    有未詳盡調查能事之情事，自難認原判決妥適，請撤銷原判
    決，另為適當之判決等語。
三、惟按取捨證據與認定事實乃事實審法院職權之行使，對證據
    證明力所為之判斷倘不違反一般經驗法則與論理法則，即難
    指其違背法令。查，原判決已詳為敘明：故買贓物罪成立與
    否，實取決於能否積極證明行為人於收受該財產標的時，對
    於該標的物之不明來源具有認識，並出於犯罪之故意予以收
    受，致使原所有權人難以追及或回復。在現今社會上，二手
    手機之交易係屬常見且正常之交易，因其並無類似二手車移
    轉登記之公示制度，自無課予買受人高度注意義務之必要；
    且跳蚤市場係提供多數二手物品買賣之交易市場，一般人購
    買有外包裝盒之新手機，取出手機使用後常會將包裝盒丟棄
    ，即使未予丟棄，於出售二手手機時，通常只會交付手機，
    不會刻意將二手手機連同原來之包裝盒一併交付，因而被告
    在跳蚤市場購買系爭手機，雖未附有手機外盒，實與交易常
    情無違；況買賣之價格係由買賣雙方決定，通常固有一定之
    合理價格區間，惟交易市場上亦不乏賣方以低於市場合理價
    格出售商品之情形，被告在跳蚤市場上以2500元之價格購得
    系爭手機，公訴人並未提供系爭手機之合理二手價格供本院
    調查，遽予認定被告購買之價格係「顯不相當之價格」，進
    而推斷被告於購買時即有贓物之認識，實屬率斷。因認被告
    所為之辯解應可採信，公訴人提供之證據既不能證明被告犯
    罪，自應為被告無罪之判決等情。雖上訴人以前詞上訴，惟
    ：
  (一)告訴人固於偵查中證稱：系爭手機當時價值約1萬元等語，
    惟此乃告訴人主觀之認知，是否即為一般市場之公認價值，
    並已為被告所知悉，均有不明。而告訴人之手機既經開封使
    用有日，且失竊時除該手機外，別無如其他新機之配件，及
    無原廠完整之包裝，則系爭手機在二手手機收購市場是否仍
    有1萬元之價值，顯非無疑？又依現有卷證，亦無從遽認被
    告於跳蚤市場購買系爭手機時，已知系爭手機價值仍為1萬
    元，卻故以2500元買受之，凡此均未經檢察官舉證，則上訴
    人僅以告訴人片面之供詞，即認系爭手機價值仍為1萬元，
    並謂已盡舉證之責云云，誠容有不足。
  (二)故買贓物罪，以知情故買為要件。被告業已於原審供稱：伊
    在跳蚤市場購買系爭手機時，尚有附加充電器、電池各1 個
    等語（原審卷第23頁），可見被告購買系爭手機時，跳蚤市
    場所提供出售之手機仍具基本之完整配件，在一般人之外觀
    直接判斷上，不必然即能認知該手機係屬銷贓之物。雖被告
    於原審供承：跳蚤市場並未出示手機之來源證明等語，惟衡
    之一般人購買新手機後，不必然皆會妥善保管來源證明，則
    無論是二手機市場或跳蚤市場所出售之二手手機，不一定件
    件皆有原廠或來源證明可供提供，自不足以此即認被告已明
    知該手機為贓物。又被告於原審經檢察官詢問其既知道電視
    上有在推○元或一元手機，為何不去通訊行買？時，已供稱
    ：因那時伊手機的門號期限還沒有到，當時伊手機壞了，急
    著要用手機，想要買一支便宜的手機，朋友告訴伊，跳蚤市
    場比較便宜等語，此並未悖於一般人精打細算之合理常情，
    蓋申辦○元或一元手機，均須另申辦新門號並綁約，即須以
    一定費率使用該新門號一定期限，如欲以舊門號換新機，則
    須舊機門號綁約期滿續約始得以換新機，仍須受限於舊機門
    號之綁約期限，一旦舊機門號綁約期限未屆而停用，該舊機
    門號即有違約之虞，故逕辦新門號之○元或一元手機，不必
    然會划算，因此亦無從以此即認被告明知贓物而故買。另被
    告於事後將系爭手機送給好友陳太吉，係因陳太吉手機壞掉
    ，被告見陳太吉無手機可使用，才將系爭手機無償贈送給陳
    太吉，此亦經陳太吉於警詢供明（警卷第5頁），以此觀之
    ，亦無從憑以推論如上訴理由所載：被告係懼其購買贓物犯
    行遭查獲，始於事後轉讓系爭手機予友人。
  (三)原公訴意旨對於被告如何知悉系爭手機為贓物，且知係以顯
    不相當價格購買系爭手機等節，難謂已善盡舉證之責，則原
    審依被告不自證己罪之相關判例意旨，認公訴人提供之證據
    尚不能證明被告犯罪，而為被告無罪之判決，核無違反證據
    法則、經驗法則及論理法則，從形式上觀察，原審判決尚無
    不當或違法之情形存在。上訴意旨並未進一步舉證，即認原
    審有未盡調查能事之情事，自難認符合首揭之上訴具體理由
    。
四、綜上所述，本院依形式上觀察認原審判決，其認事用法並無
    違法或不當之處，檢察官上訴理由並未能依卷內既有訴訟資
    料或提出新事證，指摘或表明第一審判決有何採證認事、用
    法等足以影響判決本旨之不當或違法，而構成應予撤銷之事
    由，自非屬得上訴第二審之具體理由。依上揭法律規定及判
    決意旨，被告提起之第二審上訴不合法律上程式，爰不經言
    詞辯論，判決駁回上訴。
據上論斷，應依刑事訴訟法第367條前段、第372條，判決如主文
。
中    華    民    國    98    年    7     月    31    日
            刑事第五庭  審判長法  官  趙  春  碧
                              法  官  楊  真  明
                              法  官  賴  恭  利
以上正本證明與原本無異。
不得上訴。
                              書記官  林  桂  鳳
中    華    民    國    98    年    7     月    31    日


司法院資訊處製作；財團法人民間司法改革基金會備份。
